【裁判字號】    92,交上易,1314
【裁判日期】    920812
【裁判案由】    過失傷害
【裁判全文】
臺灣高等法院臺中分院刑事判決             九十二年度交上易字第一三一四號
    自  訴  人  乙○○
    自訴代理人  丁○○
    上  訴  人
    即  被  告  甲○○
右上訴人因過失傷害案件，不服臺灣南投地方法院九十二年度自字第九號中華民國九
十二年六月十三日第一審判決，提起上訴，本院判決如左：
    主      文
原判決撤銷。
甲○○因業務上之過失傷害人，處有期徒刑伍月，如易科罰金，以參佰元折算壹日。
緩刑貳年。
    事      實
一、甲○○為龍益煤氣行瓦斯運送人員，為從事業務之人。其領有小型車駕駛執照，
    然因故經吊扣，詎其於駕駛執照經吊扣期間，仍於民國（下同）九十一年九月二
    十日十一時五十分許，駕駛車牌號碼ＱＮ－三一八六號之自用小貨車載運瓦斯桶
    ，由南投縣南投市○○路九三二號處，正欲倒車進入八卦路北向車道內（即南投
    往彰化方向車道，車頭朝向彰化之方向），原應注意汽車倒車時，應謹慎緩慢後
    倒，並應注意其他車輛及行人，而依當時情形，氣候晴朗，白天自然光線，路面
    乾燥無缺陷，道路無障礙物，又無不能注意之情事，竟疏未注意，貿然倒退，適
    有乙○○騎乘ＬＨＴ－三九八號之重型機車，亦沿八卦路往彰化方向駛至該地，
    乙○○騎乘機車之座墊右前側，為甲○○所駕前開自用小貨車之左後車角撞及，
    致乙○○人車倒地，受有右側脛骨丘開放性骨折、右側股骨幹骨折、鼻子與下嘴
    唇撕裂傷、牙齒斷裂五顆、右側下肢多處擦傷及撕裂傷等傷害。甲○○於肇事後
    ，在場看顧受傷之乙○○，並在有權偵查犯罪之機關或公務員發覺其為肇事者前
    ，委託其友人以電話報警，自首犯罪而接受裁判。
二、案經甲○○自首及乙○○提起自訴。
    理      由
一、訊據被告甲○○就其於右揭時地，因倒車不慎肇事，致自訴人乙○○受傷等情，
    於原審及本院審理時供承不諱，核與自訴人指訴之情節相符，並有南投縣政府警
    察局南投分局道路交通事故調查報告表、台中榮民總醫院診斷證明書一紙、現場
    照片十四張在卷可稽。又查被告為龍益煤氣行瓦斯運送人員，有名片一紙及照片
    二幀在卷足佐（見本院卷第八頁），被告雖辯稱其並無在家工作，案發當天係開
    車子到朋友家，上開名片乃其為其父印製作為宣傳之用等語，惟上開名片除印有
    龍益煤氣行及電話、傳真，並有被告個人姓名及聯絡行動電話，顯然係僅供被告
    個人業務使用，且被告案發當時所駕駛之自用小貨車後座有瓦斯二桶，後車廂卸
    貨，欄門打開放下而無關上等情，有南投縣警察局南投分局車禍現場照片在卷足
    憑（見原審卷第二二至二八頁），足見被告確有為龍益煤氣行運送瓦斯至客戶處
    ，是被告所辯難以採信。按「汽車倒車時，應謹慎緩慢後倒，並應注意其他車輛
    及行人」，道路交通安全規則第一百一十條第二款定有明文，被告駕車自應注意
    上述道路交通安全規定，且依當時天氣晴朗，白天自然光線，路面乾燥無缺陷，
    道路無障礙物等狀況，又無其他不能注意之情事，有上開交通事故調查報告表可
    稽，被告竟疏於注意，貿然倒車，以致發生本件肇事，其有過失甚明。被告上開
    業務過失行為，與自訴人所受傷害間，具有相當因果關係，其犯行洵堪認定，應
    依法論科。
二、核被告甲○○所為，係犯刑法第二百八十四條第二項前段之業務過失傷害罪。第
    按汽車駕駛人無駕駛執照駕車，因而致人受傷，應法應負刑事責任者，加重其刑
    至二分之一，道路交通管理處罰條例第八十六條第一項定有明文；本件被告駕駛
    執照經吊扣，迭據其於警訊、原審及本院審理時供述甚明，而駕駛執照依道路交
    通安全規則第五十條第一項前段「汽車駕駛執照為駕駛汽車之許可憑證」之規定
    ，乃是駕駛汽車之許可憑證，是其駕駛執照被吊扣，在吊扣處分期間，即無許可
    駕駛汽車之憑證，自不得駕駛車輛；且「汽車駕駛人駕駛執照吊扣期間駕車者，
    處六千元以上、一萬二千元以下罰鍰，並禁止其駕駛，扣留其車輛牌照」，道路
    交通管理處罰條例第二十一條第一項第七款定有明文，足見吊扣駕照期間內係絕
    對禁止該駕駛人駕車，此與其駕駛技術良否無關，是駕照吊扣期間駕車，無駕駛
    許可憑證，應認「無照駕駛」，司法院（八二）廳刑一字第○五二八三號函亦同
    此見解，被告駕駛執照既經吊扣，仍因肇事致人於傷，自應依前開規定加重其刑
    。又被告於肇事後，在有權偵查犯罪之機關或公務員發覺其為肇事者前，委託其
    友人以電話報警，自首犯罪而接受裁判，有南投縣政府警察局南投分局九十二年
    三月七日投投刑警字第○九二○○○三六六○號函所附車禍案件報告表一紙可佐
    ，核與自首要件相符，應依刑法第六十二條前段之規定減輕其刑。以上加重減輕
    刑度之事由，依法應先加重後減輕之。原審認被告罪證明確，予以論罪科刑，固
    非無見，惟被告為從事業務之人，原審疏未審酌，遽論以普通過失傷害罪，尚有
    未洽。被告上訴指摘原判決量刑過重，雖為無理由，然原判決既有上開可議之處
    ，應由本院將原判決撤銷改判。爰審酌被告並無前科紀錄，素行良好，有臺灣高
    等法院被告全國前案紀錄表一份在卷可參，其過失程度之程度、被害人所受傷害
    ，及其於原審及本院審理期間，亦表達與自訴人和解之高度誠意等一切情狀，量
    處如主文第二項所示之刑，並諭知易科罰金之折算標準。又被告前未曾受有期徒
    刑以上刑之宣告，有刑案紀錄表附卷可稽，其因一時失慮，偶罹刑典，事後已與
    自訴人和解賠償損害，深具悔意，經刑之宣告後，應知警惕而無再犯之虞，本院
    因認暫不執行其刑為當，予以宣告緩刑，用啟自新。
據上論斷，應依刑事訴訟法第三百六十九條第一項前段、第三百六十四條、第三百四
十三條、第二百九十九條第一項前段、刑法第二百八十四條第二項前段、第六十二條
前段、第四十一條第一項前段，刑法第七十四條第一款，道路交通管理處罰條例第八
十六條第一項，罰金罰鍰提高標準條例第一條前段、第二條，判決如主文。
本案經檢察官丙○○到庭執行職務。
中      華      民      國      九十二     年     八      月    十二    日
                                臺灣高等法院臺中分院刑事第四庭
                                      審判長法  官  洪  耀  宗
                                            法  官  劉  登  俊
                                            法  官  蕭  錦  鍾
右正本證明與原本無異。
不得上訴。
                                            書記官  蘇  昭  文
中      華      民      國      九十二     年     八      月    十三    日
附錄本案論罪科刑法條：
中華民國刑法第二百八十四條第二項前段：
（業務過失傷害罪）
因過失傷害人者，處六月以下有期徒刑、拘役或五百元以下罰金，致重傷者，處一年
以下有期徒刑、拘役或五百元以下罰金。
從事業務之人，因業務上之過失傷害人者，處一年以下有期徒刑、拘役或一千元以下
罰金，致重傷者，處三年以下有期徒刑、拘役或二千元以下罰金。
                                                               Ｒ


司法院資訊處製作；財團法人民間司法改革基金會備份。
